【裁判字號】    91,上易,1762
【裁判日期】    920124
【裁判案由】    恐嚇
【裁判全文】
臺灣高等法院高雄分院刑事判決                  九十一年度上易字第一七六二號
    上  訴  人
    即  被  告  丁○○  男  .
右上訴人因恐嚇案件，不服臺灣高雄地方法院九十一年度易字第二七0 一號中華民國
九十一年十月二十一日第一審判決（起訴案號：臺灣高雄地方法院檢察署九十一年度
偵字第六一六五號），提起上訴，本院判決如左：
      主  文
原判決關於丁○○恐嚇部分撤銷。
丁○○以脅迫使人行無義務之事，累犯，處有期徒刑參月，如易科罰金，以佰元折
算壹日。
    事  實
一、丁○○前因違反肅清煙毒條例案件，先後經法院分別判處有期徒刑三年八月、三
    年六月確定，送監執行，於民國八十七年十月二十二日假釋出監，並於九十年十
    一月二十日假釋期滿執行完畢。詎仍不知悔改，復於九十年十二月四日十一時許
    ，與友人鐘清涼在他處飲酒後，共同返回高雄縣大社鄉○○村○○路一０四之二
    號其所經營之卡拉ＯＫ小吃店時，見其攤位及廣告招牌遭毗鄰之同路一０四號「
    書軒影印店」移位，心生不滿，遂與鐘清涼一起進入「書軒影印店」內理論，二
    人並共同基於傷害之犯意，先由丁○○徒手毆打該店店員林貞佑之臉部（未據告
    訴），並於店員乙○○上前阻止之際，再以拳頭毆打乙○○之胸部，致乙○○受
    有胸部挫傷之傷害（業據撤回告訴，經原審為公訴不受理判決確定），經乙○○
    一再道歉求情，丁○○始暫時停手。惟丁○○恨意未消，乃單獨基於使人行無義
    務之事犯意，向林貞佑乙○○脅迫稱：「你們不知道我是黑道的嗎？大社分駐所
    的警察都不敢惹我，叫你們老闆來，否則我要給你們好看」等語，致林貞佑及乙○○二人心生畏懼，推由乙○○撥電話通知老闆丙○○前來，使人行無義務之事
    得逞。嗣「書軒影印店」負責人丙○○接獲乙○○之電話後，乃立即偕同友人甲○○共同返回上開影印店，詎二人甫下車走進上開影印店，即遭丁○○、鐘清涼
    共同持鐵棍及木棍毆打，致丙○○受有鼻骨挫傷合併鼻出血、腦震盪、右手挫傷
    、頸椎挫傷等傷害，甲○○則受有左前額裂傷合併腦震盪、左肩挫傷等傷害（二
    人傷害部分均已撤回，經原審為公訴不受理之判決確定）。嗣員警據報後抵達現
  場處理，始查知上情。
二、案經乙○○、甲○○、丙○○訴由高雄縣警察局仁武分局報告臺灣高雄地方法院
    檢察署檢察官偵查起訴。
    理  由
一、訊據上訴人即被告丁○○（下稱被告）坦承有於右揭時、地，因見其攤位及廣告
    招牌遭毗鄰之「書軒影印店」移位，心生不滿，與鐘清涼一起進入「書軒影印店
    」內理論，有與告訴人乙○○發生爭執，及單獨要求店員叫老闆出面，後來老闆
    有到場情事，雖矢口否認有何強制犯行，辯稱其僅要求店員叫老闆出來而已，可
    能因喝酒後說話聲音較大，引起誤會，其並未出言脅迫云云。惟查，右揭被告出
    手毆打店員林貞佑、乙○○，經乙○○一再道歉求情，丁○○始暫時停手，因未
    見老闆在場，乃單獨基於使人行無義務之事犯意，向林貞佑、乙○○脅迫稱：「
    你們不知道我是黑道的嗎？大社分駐所的警察都不敢惹我，叫你們老闆來，否則
    我要給你們好看」等語，致林貞佑及乙○○二人心生畏懼，推由乙○○撥電話通
    知老闆丙○○前來，使人行無義務之事得逞等情，業經告訴人乙○○迭於警訊、
    偵查及原審調查中指訴明確，核與證人林貞佑所證述之情節相符，參以被告當時
    盛怒情緒，且書軒影印店老闆並不在場情形，被告出言脅迫店員要求老闆出面解
    決，符合常情，應屬真實，被告空言否認，無非事後卸責之詞，不足採信，本件
    事證明確，被告脅迫使人行無義務之事犯行堪以認定。
二、核被告所為，係犯刑法第三百零四條第一項之以脅迫使人行無義務之事強制罪。
    公訴人認被告所為係犯刑法第三百零五條之恐嚇罪，容有未洽，起訴法條應予變
    更。被告一行為，侵害林貞佑、乙○○二人法益，觸犯二個強制罪名，係同種想
    像競合犯，應從一重處斷。查被告前因違反肅清煙毒條例案件，先後經法院分別
    判處有期徒刑三年八月、三年六月確定，於八十七年十月二十二日假釋出監，並
    於九十年十一月二十日假釋期滿執行完畢，有臺灣高等法院被告全國前案紀錄表
    在卷可稽，其於五年內再犯本罪，為累犯，應依刑法第四十七條之規定加重其刑
    。
三、原審就被告恐嚇部分予以論罪科刑，固非無見，惟查被告丁○○所為係犯刑法第
    三百零四條第一項之強制罪，已如前述，原判決認定係犯刑法第三百零五條之恐
    嚇罪，容有未洽，被告上訴意旨，否認犯罪，指摘原判決此部份不當，雖無理由
    ，但原判決此部份既有上開可議，自應由本院將原判決此部份撤銷改判。審酌被
    告於飲酒後，因攤位及招牌遭移位之細故，竟不思循理性途徑解決，反動手毆打
    並脅迫他人行無義務之事，徒增社會暴戾之氣，且嚴重危害他人之人身安全及生
    活安寧，並造成被害人心理上處於極端恐懼之陰影中，惡性非輕，實不宜輕縱，
    惟其犯後已與告訴人達成民事和解，賠償新台幣三萬元，有和解書可按，犯後尚
    有悔意等一切情狀，爰從寬量處如主文第二項所示之刑，並諭知易科罰金之折算
    標準。
四、被告丁○○及共犯鐘清涼傷害部分，業經原審判決公訴不受理確定。
據上論結，應依刑事訴訟法第三百六十九條第一項前段、第三百六十四條、第三百條
、第二百九十九條第一項前段，刑法第三百零四條第一項、第四十七條、第四十一條
第一項、罰金罰鍰提高標準條例第一條前段、第二條，判決如主文。
本案經檢察官林應華到庭執行職務。
中    華    民    國     九十二     年       一       月      二十四    日
                              臺灣高等法院高雄分院刑事第七庭
                                  審判長法官  李春昌
                                        法官  黃憲文
                                        法官  莊飛宗
右正本證明與原本無異。
不得上訴。
                                  書記官  張明賢
中    華    民    國     九十二     年       一       月      二十七    日
附錄本案論罪科刑法條：
中華民國刑法第三百零四條
 (強制罪)
以強暴、脅迫使人行無義務之事或妨害人行使權利者，處三年以下有期徒刑、拘役或
三百元以下罰金。
前項之未遂犯罰之。
                                                                        Ｋ


司法院資訊處製作；財團法人民間司法改革基金會備份。
